【裁判字號】    91,易,1023
【裁判日期】    920328
【裁判案由】    恐嚇
【裁判全文】
臺灣臺南地方法院刑事判決                        九十一年度易字第一二三號
    公  訴  人  臺灣台南地方法院檢察署檢察官
    被      告  丙○○
    選任辯護人  賴玉山
                姜宜君
右列被告因恐嚇取財案件，經檢察官提起公訴（九十一年度偵字第六○八號），本院
判決如左：
    主  文
丙○○共同意圖為自己不法之所有，以恐嚇使人將本人之物交付，未遂，處有期徒刑
壹年。
    事  實
一、丙○○所有坐落台南市○區○○○段六一○—一九、六一○—二○地號土地及其
    上門牌號碼為台南市○○○路○段二二六巷五十四號房屋，業經本院民事執行處
    以八十八年度執全字第三六七○號執行假扣押查封，嗣經台灣省合作金庫聲請繼
    續執行拍賣程序，由本院民事執行處於民國（下同）九十年十一月七日以八十九
    年度執字第九七五五號拍定給買受人乙○○○，並於九十年十一月十三日核發權
    利移轉證明書，並已移轉登記完畢後，乙○○○即委託甲○○處理交屋事宜。詎
    丙○○、丁○○（女、四十年十一月六日生、時為五十歲，未經公訴人起訴）得
    知上情後，共同基於意圖為自己不法所有之犯意聯絡，明知彼等並無向拍定人請
    求已附合於前開不動產及已屬於前開不動產從物之吧台、電燈、佛堂、琉理台、
    一樓及頂樓和室、庭院內噴水池等裝潢之裝潢費用之權利，竟仍由丁○○以電話
    向甲○○揚稱若拍定人不付新臺幣（下同）五十萬元，就將屋內吧台、電燈、佛
    堂、琉理台、一樓及頂樓之和室，與庭院內之噴水池等裝潢敲掉等語，復於九十
    一年一月間某日，由丙○○至甲○○任職位於台南市○○路○段七二八號之一之
    全國法拍屋公司揚稱拍定人若不付五十萬元，就將房子內裝潢敲掉等語，恐嚇乙○○○需給付五十萬元，甲○○將丙○○及丁○○前開行徑轉告乙○○○後，致
    乙○○○心生畏懼，惟仍不願屈服交付此五十萬元，丙○○、丁○○因而未能得
    逞。
二、案經乙○○○訴請台灣台南地方法院檢察署檢察官偵查起訴。
    理  由
一、訊據被告丙○○固坦承於右揭時、地至甲○○任職之全國法拍屋公司洽談購買系
    爭不動產裝潢之事宜，惟矢口否認有何恐嚇取財犯行，辯稱：丁○○說買房子的
    人要買裝潢，要伊去全國法拍屋公司簽約，伊並沒有說一定要五十萬元，亦未向
    乙○○○恐嚇稱若不付五十萬元，就將房子內裝潢敲掉云云；被告丙○○之選任
    辯護人則辯稱：本件系爭之吧台、浮雕、電燈、琉理台等物，並非附合於房屋之
    動產，無民法第八百十一條之適用；又被告此一拆卸行為，並無損於房屋之整體
    經濟價值與正常使用，因法院於進行拍賣物之鑑價時，並未就屋內系爭之吧台、
    浮雕、電燈、琉理台等物作鑑價，縱使無前開系爭之物亦不影響房屋拍賣之價格
    與拍定後之正常使用，是被告所欲拆卸之前開系爭之物，係被告所有之動產，被
    告所要求者為承受系爭動產之對價，故被告主觀上並無「為自己或第三人不法所
    有之意圖」云云。然查：
（一）按動產與他人之不動產相結合，須已成為不動產之重要成分，即非經毀損或變
      更其物之性質，不能分離，且以非暫時性為必要，始可因附合而由不動產所有
      人取得動產所有權（最高法院八十八年度台上字第一五二六號判例參照）。次
      按動產因附合而為不動產之重要成分者，不動產所有人取得動產所有權，民法
      第八百十一條定有明文。即房屋內之裝潢如係固著於房屋者，以附合物論，應
      將裝潢視為不動產之一部分，該裝潢即無單獨所有權存在，自無排除強制執行
      之權利。復按非主物之成分，常助主物之效用而同屬一人者，為從物。主物之
      處分，及於從物，民法第六十八條第一項前段、第二項定有明文。則對該不動
      產執行時，其效力及於從物，且從物部分無須另為查封，僅查封該不動產即可
      。至於是否屬不動產之從物，應以一般社會通念及交易習慣判斷之，如房屋內
      之水、電設備、門窗、懸掛之電器燈管、衛浴設備、天然瓦斯等，依一般通念
      係屬不動產正常使用必然存在之物品，即屬從物。經查：系爭八十九年度執字
      第九七五五號強制執行案件，於執行鑑價程序時，經本院民事執行處囑託蔡英
      士建築師事務所就系爭不動產鑑價而赴現場堪估所拍攝現況照片所示，屋內確
      有吧台、佛堂，並有可供使用之電燈、燈管設備等，被告及共犯丁○○亦自承
      屋內尚有琉理台、和室等裝潢，有前開照片附於本院八十九年度執字第九七五
      五號民事執行卷可稽，揆諸前揭說明，被告或共犯丁○○另行出資裝潢或鋪設
      、安裝之吧台、電燈、佛堂、琉理台、一樓及頂樓之和室、噴水池等，已屬不
      動產之一部分或從物，所有權因附合或因屬不動產之從物而歸屬不動產所有人
      ，而鑑定人即蔡英士建築師事務所就系爭不動產鑑價時，亦已將系爭不動產內
      部裝潢納入鑑估系爭不動產價值之考量中，有不動產時值鑑定書並附件即堪估
      內容說明一紙附於上開民事執行卷可稽。是前開物品已於系爭不動產所有權移
      轉予拍定人乙○○○之同時一併移轉，被告自不得主張該等物品為其所有而要
      求拍定人乙○○○出價購買之。被告之選任辯護人執此抗辯，謂被告欲拆卸之
      前開裝潢，係被告所有之動產，被告所要求為承受系爭動產之對價云云，顯屬
      無稽，洵無足取。
（二）右揭被告丙○○、共犯丁○○向告訴人乙○○○恐嚇未交付五十萬元，即將屋
      內裝潢敲掉之事實，已據告訴人乙○○○指述明確，核與證人甲○○證述情節
      相符，且共犯楊千惠與證人甲○○之電話通話中陳述：「他（即被告丙○○）
      的意思是說房子也有裝潢很多錢，事實上他說他跟你開五十萬也不過份，他蓋
      的時候那間佛堂就十多萬了，琉理台就二十幾萬了，‧‧‧還有外面的噴水池
      也做了十多萬，加一加都超過五十萬‧‧‧。」、「‧‧‧如果你不合，我聽
      他說有要請求師傅去將裝潢拆掉‧‧‧」、「‧‧‧他是說佛堂那間，琉理台
      ，還有外面的噴水池，一樓和室，頂樓套房的和室都要拆，他說他有用到。」
      等語（見偵查卷第十六頁、十八頁、二十一頁），而被告丙○○於九十一年一
      月間某日至全國法拍屋公司時亦陳述：「‧‧‧我的事都是千慧在處理。」、
      「（問：你一定要拿到五十萬嗎）對啊！」、「‧‧‧他（即丁○○）不是有
      跟你講好了嗎？那些東西，你有要就要，不要我就敲掉‧‧‧」等語（見偵查
      卷第二十八頁、二十九頁），有前開電話及錄音帶譯文各一份附卷可稽，足見
      被告丙○○及共犯丁○○就前開犯行具犯意聯絡及行為分擔。被告雖以前詞置
      辯，惟共犯丁○○於本院調查中陳稱：「‧‧‧其他的如佛堂中的東西因為是
      釘死的，則沒有要拆，一樓及頂樓之和室也沒有要拆，噴水池也沒有預計要拆
      ，但這都是有包含在我要賣給對方的裝潢內。」等語（見本院九十一年九月十
      二日訊問筆錄），被告於本院調查中亦供稱：「‧‧‧點交當天丁○○的兒子
      打電話給我說有人搬東西到卡車上，要我過去‧‧‧當天東西並沒有搬完‧‧
      ‧所以我們就約定隔兩天搬，但也沒有搬完，隔天再去搬才搬完‧‧‧沒有搬
      走的東西就當成是廢棄物。」等語（見本院九十一年八月二十二日訊問筆錄）
      ，顯見被告及共犯丁○○明知吧台、電燈、佛堂、琉理台、和室及噴水池等已
      嵌附於壁面及地面之裝潢，非經動工及毀損壁面結構無從分離，已屬系爭拍定
      不動產之一部分或從物，其價值並已納入系爭拍定不動產之鑑定價格內，非屬
      債務人所有得任意拆卸搬離並取回之動產，竟仍要求告訴人乙○○○於系爭不
      動產拍定價格外，另行支付五十萬元購買前開裝潢，殊與事理有違，其等以加
      害乙○○○財產之事恐嚇乙○○○交付五十萬元之犯行，已顯昭然。況被告就
      有無收受本院民事執行處點交通知一節，於本院調查中先稱：「我沒有收到點
      交通知，所以也不曉得什麼要點交，點交當天丁○○的兒子打電話給我說有人
      搬東西到卡車上，要我過去，我到時東西大部分已搬好了‧‧‧」、「（問：
      有無接到法院通知你們搬遷？丁○○有無告知你？）我沒有接到，因我沒有住
      在那裡；丁○○也沒有通知我說法院要他們搬離，她只有拿一張法院通知該屋
      已拍定的通知給我看，我有告訴她說到時你們就搬走。」云云（本院九十一年
      九月十二日訊問筆錄），已與共犯丁○○於本院調查中所述；「（問：法院寄
      通知要你搬家時，你有無告知被告？）有通知被告，所以被告才遞狀紙向法院
      申請暫緩搬離‧‧‧。」等語（本院九十一年九月十二日訊問筆錄）相歧異，
      嗣經本院提示被告所提出附於本院八十九年度執字第九七五五號民事執行卷之
      聲請狀，被告始改稱：「丁○○拿法院通知給我看，說法院要求他們搬遷，因
      那時要過年了，所以我有寫狀紙要求延到過年後再搬遷。」等語，則被告前後
      供述反覆不一，顯然刻意隱瞞其身為系爭不動產所有權人，對本件強制執行程
      序均知之甚詳，其佯稱不知情僅係為推卸自身責任之事實，益證被告前開所辯
      之不可採信。
（三）綜上所陳，本件事證已臻明確，被告犯行，堪以認定。
二、核被告丙○○所為，係犯刑法第三百四十六條第三項、第一項恐嚇取財未遂罪。
    被告已著手於上開犯罪行為之實行而不遂，應依刑法第二十六條前段規定論以未
    遂犯。被告與共犯丁○○就前開犯行，有犯意聯絡及行為分擔，應論以共同正犯
    。爰審酌被告已年滿五十餘歲，具有相當程度之社會閱歷，應有正確之法治基本
    觀念，其不思循合法方式尋求救濟，卻一再縱容共犯丁○○及自身反抗公權力、
    違法亂紀，以恫嚇危害拍定人拍得之不動產方式要求拍定人交付財物，嚴重漠視
    國家公權力、法院拍賣之交易秩序及他人財產權益，致形成被害人心理恐懼及壓
    力，且危害社會治安甚鉅，導致社會治安敗壞，所為甚可訾議，再被告犯罪後並
    未幡然醒悟，猶飾詞詭辯，可謂是毫無悔意，非予重罰顯不足以為戒等一切情狀
    ，量處如主文所示之刑，以資懲儆。
三、共犯丁○○另涉犯刑法第三百四十六條第三項、第一項恐嚇取財未遂罪部分，應
    由檢察官另為妥適之處理，附此敘明。
據上論斷，應依刑事訴訟法第二百九十九條第一項前段，刑法第二十六條前段、第二
十八條、第三百四十六條第三項、第一項，罰金罰鍰提高標準條例第一條前段，判決
如主文。
中      華      民      國    九十二    年      三      月    二十八    日
                                臺灣臺南地方法院刑事第四庭
                                  審判長法  官  蘇  義  洲
                                        法  官  洪  士  傑
                                        法  官  陳  燁  真
右正本證明與原本無異。
如不服本判決，應於判決送達後十日內向本院提出上訴狀( 應附繕本 )。
                                        書記官  黃  富  煜
中      華      民      國    九十二    年      三      月    二十八    日
附錄本案論罪科刑法條全文：
中華民國刑法第三百四十六條
意圖為自己或第三人不法之所有，以恐嚇使人將本人或第三人之物交付者，處六月以
上五年以下有期徒刑，得併科一千元以下罰金。
以前項方法得財產上不法之利益，或使第三人得之者，亦同。
前二項之未遂犯罰之。


司法院資訊處製作；財團法人民間司法改革基金會備份。
